臺灣高等法院刑事判決
109年度原上易字第60號
上  訴  人  
即  被  告  謝桂美



指定辯護人  李巧雯律師
上列上訴人即被告因竊盜案件，不服臺灣新竹地方法院109年度
原易字第23號，中華民國109年7月3日第一審判決（起訴案號：
臺灣新竹地方檢察署108年度偵字第12170號），提起上訴，本院
判決如下：
    主  文
原判決撤銷。
謝桂美犯竊盜罪，累犯，處拘役伍拾日，如易科罰金，以新臺幣
壹仟元折算壹日。
    事  實
一、謝桂美意圖為自己不法之所有，基於竊盜之犯意，於民國10
     8 年10月11日上午5 時22分許，在位於新竹市○區○○路0 段
    000 巷0 弄0 號之「黑食堂」餐酒館門口花圃，徒手竊取經
    營該餐酒館之傅治平所有之木頭4 塊（已發還），得手後步
    行逃逸至新竹市東區民主路241巷附近，以電話通知不知情
    之鍾國棟（涉嫌竊盜部分，經檢察官另為不起訴處分）騎乘
    機車前來將木塊4塊搬運至鍾國棟位於新竹市○區○○街00號3
    樓之租屋處。嗣傅治平發覺木塊4 塊失竊而報警處理，經警
    循線查悉上情。
二、案經新竹市警察局第二分局報告臺灣新竹地方檢察署檢察官
    偵查起訴。　　
    理  由
壹、證據能力部分：
一、按被告以外之人（包括證人、鑑定人、告訴人、被害人及共
    同被告等）於審判外之陳述雖不符刑事訴訟法第159條之1至
    之4等四條之規定，然經當事人於審判程序同意作為證據，
    法院審酌該言詞陳述或書面陳述作成時之情況，認為適當者
    ，亦得為證據；當事人、代理人或辯護人於法院調查證據時
    ，知有刑事訴訟法第159條第1項不得為證據之情形，而未於
    言詞辯論終結前聲明異議者，視為有前項之同意，同法第 1
    59條之5定有明文。立法意旨在於傳聞證據未經當事人之反
    對詰問予以核實，原則上先予排除。惟若當事人已放棄反對
    詰問權，於審判程序中表明同意該等傳聞證據可作為證據；
    或於言詞辯論終結前未聲明異議，基於尊重當事人對傳聞證
    據之處分權，及證據資料愈豐富，愈有助於真實發見之理念
    ，且強化言詞辯論主義，使訴訟程序得以順暢進行，上開傳
    聞證據亦均具有證據能力。查本件以下所引用之被告以外之
    人於審判外之供述證據，因檢察官、上訴人即被告謝桂美（
    下稱被告）及其辯護人於本院準備程序及審判程序時對其證
    據能力均表示沒意見（見本院卷第127頁、第163頁），且迄
    至言詞辯論終結前均未聲明異議，而本院審酌上開供述證據
    資料製作時之情況，無不當取供及證明力明顯過低之瑕疵，
    認以之作為證據應屬適當，揆諸前開規定，本院亦認為均應
    有證據能力。
二、另本院以下援引之其餘非供述證據資料，檢察官、被告及其
    辯護人於本院準備程序及審判程序時對其證據能力均表示沒
    意見（見本院卷第127至128頁、第163至164頁），且其中關
    於刑事訴訟法第164條第2項規定，證物如為文書部分，係屬
    證物範圍。該等可為證據之文書，已經依法踐行調查證據之
    程序，即提示或告以要旨，自具有證據能力，併此敘明。
貳、實體部分：
一、認定事實所憑之證據及理由：
(一)訊據被告矢口否認有何竊盜犯行，辯稱：我以為木頭是別人
    不要丟掉的，所以才把木頭拿走，那4塊木頭是不規則被丟
    在路上，離花圃有一步的距離云云(見本院卷第162頁、第16
    6頁；辯護人則為被告辯護稱：依卷附現場照片所示被害人
    傅治平經營之餐廳外面花圃沒有設置圍牆，一般人均可任意
    自由進出花圃，4塊木頭是放在花圃外圍，且隨意放置，又
    花圃亦有堆置廢棄物，木頭外觀不是新的，依一般社會生活
    經驗，會認為該木頭並無價值，而協助搬運木頭之鍾國棟於
    警詢中亦證稱被告本來就有撿拾無主物的習慣，故被告撿拾
    4 塊木頭當時並沒有竊盜之主觀犯意云云（見本院卷第166
    頁）。惟查：
 1、被告於108年10月11日上午5 時22分許，在位於新竹市○區○○
    路0段000 巷0 弄0 號之「黑食堂」餐酒館門口，徒手拿取
    經營該餐酒館之被害人傅治平所有之木塊4 塊，嗣步行至新
    竹市東區民主路241 巷附近，以電話通知不知情之證人鍾國
    棟騎乘機車前來將木頭4 塊搬運至鍾國棟位於新竹市○區○○
    街00號3 樓之租屋處等情，業據被告於警詢時、偵查及原審
    審理時供認不諱（見偵卷第5至6頁反面、第62至63頁，原審
    卷第133至134頁），核與證人即被害人傅治平於警詢時、偵
    查及原審審理時證述情節相符(見偵卷第9至10頁反面、第78
    頁反面至79頁，原審卷第103至104頁、第123至129 頁），
    並據證人鍾國棟於警詢及偵查中證述明確（見偵卷第7至8頁
    反面、第78頁），且有警員鄭楷臻製作之偵查報告1 份（見
    偵卷第4頁）、新竹市警察局第二分局扣押筆錄暨扣押物品
    目錄表各1份（見偵卷第11至13頁）、贓物認領保管單1份（
    見偵卷第14頁）、監視器錄影畫面翻拍照片20張（見偵卷第
    17至26頁）、查獲贓物及案發現場照片9張附卷可稽（見原
    審卷第105至113頁），是此部分事實，應堪認定。
 2、被告及其辯護人固以前詞置辯，惟徵諸證人傅治平於原審審
    理時證稱：我把兩塊木頭橫著釘在一起，變成長的木條，沒
    有很牢固，只是不會散掉而已，用力就可以將釘子徒手拆掉
    ，我放在廚房鐵門外面下方擋樹葉，因為不想要樹葉跑進廚
    房；另外兩塊木頭放在花圃磚造平台轉角處的邊緣，擺成L 
    型，沒有釘起來，裡面有墊一個木板，木板上面我會放一些
    紙箱，上開木頭在案發前大約已經放了3 、4個月，我覺得
    別人不會誤會是不要的東西，也不可能滾到路中間，實際上
    也沒有發生過，因為木頭是正正方方長條狀的東西，長約60
    公分，厚有十幾公分，又有一定的重量等語（見原審卷第12
    5至128頁），核與卷附上開查獲贓物及案發現場照片相符。
    另參酌被害人於警詢時明確表示不對被告提出告訴等語（見
    偵卷第9頁反面），及原審審理時亦重申沒有要提告，只是
    因為失竊才報警等語（見原審卷第129頁），衡情被害人應
    無為構陷被告入罪而虛捏誣指之必要，是上揭4 塊木頭確係
    由被害人因特定用途而擺放在店外特定位置，且因木頭有一
    定體積及重量，亦不曾發生滾落至馬路上之情形等情，應堪
    認定，本件木頭4塊尚無使人誤認為係無主物之可能甚明。
    況參以被告於原審審理時供稱：木頭看起來跟裡面裝潢不相
    容，店裡面設計得很漂亮，我承認木頭是別人的東西，我承
    認這樣的行為是一種錯誤的行為，我當時知道那是別人的東
    西，但是我認為他已經不要了等語（見原審卷第133至134頁
    ），可見被告主觀上亦已認知本件木頭4塊係該店家所有，
    顯然並非無主物。故被告未得物主即被害人之同意，而逕自
    取走上開物品，其主觀上具有意圖為自己不法所有之竊盜犯
    意至明，尚難認被告所取走之木頭4塊係無主物。
(二)綜上所述，被告所辯及其辯護人辯護意旨，均不足採信。從
    而，本件事證明確，被告竊盜犯行，足堪認定，應予依法論
    科。
二、論罪部分：
(一)核被告謝桂美所為，係犯刑法第320 條第1項之竊盜罪。
(二)被告構成累犯，但不予加重其刑：
　　查被告前因違反毒品危害防制條例案件，經原審法院於105
    年6月28日以105年度審原易字第9號判決判處有期徒刑8月確
    定，於107年3月17日執行完畢，有本院被告前案紀錄表1份
    在卷可憑(見本院卷第33至60頁)，其於前案受有期徒刑之執
    行完畢後，5年以內故意再犯本件有期徒刑以上之罪，為累
    犯，本應依刑法第47條第1項規定加重其刑，惟審酌被告前
    開構成累犯之事實，與本件犯罪事實之犯罪類型及法益種類
    均屬有別，罪質互異，縱被告於前開有期徒刑執行完畢後，
    再犯本件竊盜罪，亦難認被告所為本件犯行，有何特別之惡
    性或對刑罰反應力薄弱之情形，依據司法院大法官釋字第77
    5號解釋意旨，本院認尚無依刑法第47條第1 項之規定
　　加重其刑之必要，附此敘明。
 三、撤銷原判決改判及量刑之理由：
 (一）原審就被告上揭犯行，認事證明確，予以論罪科刑，固非無見。惟查，被告前因違反毒品危害防制條例案件，經原審法院判處有期徒刑8月確定，於107年3月17日執行完畢，其於前案受有期徒刑之執行完畢後，5年以內故意再犯本件有期徒刑以上之罪，為累犯，本應依刑法第47條第1項規定加重其刑，惟審酌被告前開構成累犯之事實，與本件犯罪事實之犯罪類型及法益種類均屬有別，罪質互異，縱被告於前開有期徒刑執行完畢後，再犯本件竊盜罪，亦難認被告所為本件犯行，有何特別之惡性或對刑罰反應力薄弱之情形，依據司法院大法官釋字第775號解釋意旨，認尚無依刑法第47條第1項之規定加重其刑之必要，已如前述，原審未審酌上開情節而加重其刑，自有未恰。本件被告提起上訴，其上訴意旨固執原審辯解及前詞否認竊盜犯行，惟查，被告涉犯本件竊盜犯行，其事證已臻明確，已如前述，其上訴為無理由，本件被告雖無理由，惟原判決既有上開無可維持之瑕疵可議，自應由本院將原判決撤銷改判。
  (二)爰以行為人之責任為基礎，審酌被告欠缺尊重他人財產法
      益之觀念，造成他人財產損失，法治觀念偏差，所為實不
      足取；惟念被告所竊取之物品，已由被害人領回，有贓物
      認領保管單1份附卷可參（見偵卷第14頁），犯罪所生危
      害業已減低；並衡酌其素行、犯罪之動機、目的、手段、
      所竊取之物品價值；暨其自述高中肄業之教育程度及不好
      之經濟狀況（見原審卷第134頁）等一切情狀，量處如主
      文第2項所示之刑，並諭知易科罰金之折算標準。
　(三)末按犯罪所得已實際合法發還被害人者，不予宣告沒收或
      追徵，刑法第38條之1第5項定有明文。查被告所竊取之木
      頭4塊，已由被害人領回，已如前述，依上開規定，爰不
      予宣告沒收或追徵，併此敘明。
據上論斷，應依刑事訴訟法第369條第1項前段、第364條、第299
 條第1項前段，刑法第320條第1項、第47條第1項、第41條第1項
前段、第38條之1第5項，刑法施行法第1條之1第1項，判決如主
文。
本案經檢察官張瑞玲提起公訴，檢察官董怡臻到庭執行職務。
中　　華　　民　　國　　110 　年　　1 　　月　　5 　　日
                  刑事第十一庭  審判長法　官  周煙平
  　　　　　　　　                    法  官  連育群
  　　　　　　　　                    法  官  吳炳桂 
以上正本證明與原本無異。
不得上訴。
                                      書記官  劉育君
中　　華　　民　　國　　110 　年　　1 　　月　　7 　　日
附錄本案論罪科刑法條全文：
中華民國刑法第320條第1項：
意圖為自己或第三人不法之所有，而竊取他人之動產者，為竊盜
罪，處5 年以下有期徒刑、拘役或50萬元以下罰金。